臺灣高等法院臺中分院交通事件裁定　　100年度交抗字第540號
抗　告　人
即受處分人　陳智明
上列抗告人因違反道路交通管理處罰條例之聲明異議案件，不服
臺灣彰化地方法院中華民國100年5月5日第一審裁定（100年度交
聲字第40號，裁決書案號：交通部公路總局臺中區監理所彰化監
理站中華民國99年12月10日，彰監四字第裁64-A00XDM750號違反
道路交通管理事件裁決書），提起抗告，本院裁定如下：
    主  文
抗告駁回。
    理  由
一、抗告意旨略以：(一)通知單上所載違規時間為8時56分，惟抗
    告人所提出之通聯紀錄僅有一通係在8時30分44秒至8時31分
    14秒，係由0000000000撥至0000000000，抗告人非常確定是
    在抗告人上班前所撥出，又此通撥出時間距離通知單上所載
    違規時間至少25分鐘以上差距，員警所提出之採證光碟又不
    超過10分鐘，可證本通紀錄絕非警員認定違規的基礎事實。
    又抗告人所提出之通聯紀錄，其撥出時間皆在9時0分之後，
    亦即在員警開單之前，抗告人並無任何撥打手機之紀錄。(二)
    抗告人雖於案發第一時間脫口說出伊剛剛是在打簡訊，沒有
    打電話等語，此乃因事出突然，縱認此屬對抗告人不利之說
    詞，惟事後抗告人已提出有利之通聯紀錄證據，足以證明在
    員警看見抗告人之汽車至敲窗止，並無撥接行動電話之違規
    行為。(三)警方並無證據證明伊有撥接手機，依「倘有懷疑，
    則從被告知利益作解釋」之證據法則，應對抗告人作有利之
    認定。(四)抗告人手持行動電話係為查看時間，並未進行撥接
    ，縱認抗告人於本案中，係在輸入簡訊，亦無須在傳輸數據
    的狀態中，原裁定將交通部95年03月07日交路字第09500233
    88號函釋擴大適用在本案中，恐有不當。(五)本件違規取締過
    程並無全程錄音錄影，員警是否有違反程序行為，無從查察
    ，為此，祈請撤銷原裁定，更為適當之裁定云云。
二、按汽車駕駛人於行駛道路時，使用手持式行動電話進行撥接
    或通話者，處新臺幣三千元罰鍰，道路交通管理處罰條例第
    31條之1第1項定有明文。而道路交通管理處罰條例第31條之
    1第1項規定之立法意旨，係在避免駕駛人因撥接手持式行動
    電話，而妨礙或減低對於車輛操控之能力，或降低對於道路
    狀況之注意力及反應能力，因此影響道路交通，甚或危害駕
    駛人及道路使用者之安全。再按所謂撥接或通話，指有撥號
    、接聽、通話或數據通訊等使用狀態者，汽車駕駛人行駛道
    路禁止使用手持式行動電話實施及宣導辦法第2條第3款亦有
    明文。再「收發簡訊」及「閱讀簡訊」型態，應屬依道路交
    通管理處罰條例第31條之1第3項規定訂定之汽車駕駛人行駛
    道路禁止使用手持式行動電話實施及宣導辦法第2條第3款「
    撥接或通話：指有撥號、接聽、通話或數據通訊等使用狀態
    者」，所稱數據通訊使用狀態之行為範圍（參考交通部95年
    03月07日交路字第0950023388號函釋意旨）。
三、經查：
  (一)抗告人於99年10月7日上午8時56分許，駕駛車牌號碼5522—
    HR號自用小客車，行經臺北市○○○路○段時，違規使用手
    持式行動電話而經警員攔停製單舉發一節，業據證人即舉發
    之警員陳佳霖於原審訊問時證述：「（問：當天舉發過程為
    何？）一開始我處理交通事故，要開箱型車回隊部，因為我
    的車身比較高，而且該箱型車是警政署這一、二年配置行車
    紀錄器的車輛，當天我一開始是開在受處分人的後面，我發
    覺受處分人的車前面沒有車，受處分人的行車動作不符合常
    理，當時我認為受處分人可能有喝酒或用行動電話，所以我
    開到受處分人的右側，用我的目視看到受處分人的手有在按
    行動電話，至於是哪隻手我不知道，之後我又繞回來受處分
    人的車後面到了停紅燈的時候，我請受處分人出示駕照、行
    照，並請綠燈後靠右邊停，我在等紅燈時，我就敲受處分人
    的車窗，我問受處分人為何在打電話，受處分人回答的內容
    我忘記了，我當時沒有錄音，當時是在停紅燈，我不可能在
    車道上做舉發的動作，我請受處分人靠右邊停車。」、「（
    問：你開通知單的時間跟告發時間點正確？）通知單上的時
    間點應該不是受處分人違規的時間，受處分人違規的時間是
    在這之前，而不是在通知單上所載8時56分。」等語（見原
    審100年3月28日訊問筆錄），並有卷附臺北市政府警察局掌
    電字第A00XDM750號舉發違反道路交通管理事件通知單1紙在
    卷可稽。
  (二)次經原審當庭勘驗臺北市政府警察局中山分局於100年1月10
    日北市警中分交字第10030096400號函所附之採證光碟，勘
    驗結果如下：抗告人於光碟中陳述：「我剛剛是在打簡訊，
    我沒有打電話。」等語，又參酌證人陳佳霖於100年3月28
    日原審調查時到庭具結證稱：「…我的目視看到異議人的手
    有在按行動電話。」等語（見本院100年3月28日訊問筆錄）
    ，而光碟之錄音檔案乃係於第一時間以錄影方式將舉發經過
    為紀錄，錄音內容所證情節與事理相符，無顯然矛盾之處，
    應信堪屬實。
  (三)次經原審依職權向遠傳電信公司調取抗告人所使用之000000
    0000號門號於99年10月5日凌晨0時起，迄99年10月10日凌晨
    0時止之雙向通聯記錄（含收發簡訊）及基地台位置，遠傳
    電信公司檢送該門號之通聯記錄予原審，而依該份通聯紀錄
    所載，該門號之租用人為抗告人，而該門號自99年10月7日
    上午8時30分許起，迄99年10月7日上午9時0分許，分別有下
    列：「（類別）RCF，（發話方）0000000000，（受話方）
    0000000000，（起始時間）08：30：44～08：31：14」、「
    （類別）SMSC，（發話方）0000000000，（受話方）000000
    000000，（起始時間）09：00：02～09：00：02」、「（類
    別）SMSC，（發話方）00 0000000000，（受話方）0000000
    000，（起始時間）09：00：04～09：00：04」、「（類別
    ）SMSC-MTC，（發話方）空白，（受話方）0000000000，（
    起始時間）09：00：05」、「（類別）SMSC-MOC，（發話方
    ）0000000000，（受話方）空白，（起始時間）09：00：34
    」、「（類別）SMSC，（發話方）0000000000，（受話方）
    000000000000，（起始時間）09：00：34～09：00：34」、
    「（類別）SMSC，（發話方）000000000000，（受話方）
    0000000000，（起始時間）09：00：36～09：00：36」，足
    見抗告人所有之前揭行動電話於99年10月7日上午9時0分02
    秒起，迄同日上午9時0分36秒間，與『000000000000』號門
    話行動電話間，有多次發話、受話紀錄，且同日上午8時30
    分許起至9時0分許通話位置係從台北市○○區○○路258巷
    30號基地台接收位置移動至台北市中山區○○○路○段50號
    12樓屋頂基地台接收位置（見原審卷第10頁至第11頁）。對
    照抗告人100年3月14日於原審訊問時所提出之使用人為抗告
    人之遠傳門號0000000000號99年10月通話明細，依該通話明
    細所載，「簡訊及加值服務」序號0023「（日期）99/10/07
    ，（起始時間）09：00：02，（服務項目）網外簡訊-台哥
    大，（電話號碼）0000000000，（數量）1，（單位）次，
    （金額）2.8239」、序號0024「（日期）99/10/07，（起始
    時間）09：00：34，（服務項目）網外簡訊-台哥大，（電
    話號碼）0000000000，（數量）1，（單位）次，（金額）
    2.8239」，顯見抗告人確有於該日9時0分02秒及34秒發送簡
    訊給門號0000000000號，並經遠傳電信計算簡訊服務費（見
    原審卷第35頁反面）。再觀之抗告人所呈之遠傳電信受信通
    聯紀錄報表，「（調閱門號）0000 000000，（類別）簡訊
    受話，（通話對象）000000000000，（通話日期）2010/10/
    07，（起始時間）09：00：04，（結束時間）09：00：04」
    、「（調閱門號）0000000000，（類別）簡訊受話，（通話
    對象）000000000000，（通話日期）2010/10/07，（起始時
    間）09：00：06，（結束時間）09：00：36」，顯見抗告人
    使用之0000000000號行動電話於該日9時0分04秒及36秒，受
    有門號000000000000號之簡訊通訊（見原審卷第36頁）。是
    抗告人所提之遠傳門號0000000000號99年10月通話明細及受
    信通聯紀錄報表與原審所調閱之雙向通聯記錄（含收發簡訊
    ）及基地台位置，互核相符，抗告人所有之前揭行動電話於
    99年10月7日上午9時0分02秒起，迄同日上午9時0分36秒間
    ，與『000000000000』號門話行動電話間，有2次發送、2次
    收受簡訊之紀錄，而收發簡訊屬數據通訊使用狀態之行為，
    是為撥接或通話行為。且同日上午8時30分許起至9時0分許
    通訊位置係從台北市○○區○○路258巷30號基地台接收位
    置移動至台北市中山區○○○路○段50號12樓屋頂基地台接
    收位置，抗告人於原審訊問時亦供稱伊當時是要去上班，伊
    上班快來不及云云，勘認抗告人收發簡訊應係在汽車行駛中
    無誤，從而抗告人確有「汽車駕駛人於行駛道路時使用手持
    式行動電話進行撥接或通話」之違規事實無訛。至於上揭舉
    發違反道路交通管理事件通知單之時間，除參酌證人警員陳
    佳霖所證述：「（問：你開通知單的時間跟告發時間點正確
    ？）通知單上的時間點應該不是受處分人違規的時間，受處
    分人違規的時間是在這之前，而不是在通知單上所載8時56
    分。」等語，亦有計時器設定時間差等因素，是上開通知單
    上所記載時間應有誤差，惟此並不影響本院認定人確有「汽
    車駕駛人於行駛道路時使用手持式行動電話撥接或通話」之
    違規行為之認定。
四、原審法院以抗告人駕駛汽車行駛於臺北市○○○路○段時，
    使用手持式行動電話之違規事證明確，原處分機關依前揭道
    路交通管理處罰條例第31條之1第1項、違反道路交通管理事
    件統一裁罰標準及處理細則及違反道路交通管理事件統一裁
    罰標準表之規定，裁處罰鍰新臺幣3000元，尚無違誤，駁回
    聲明異議，並無不當，抗告人抗告意旨仍執前詞指摘原裁定
    不當，為無理由，應予駁回。
五、據上論結，應依道路交通事件處理辦法第25條、刑事訴訟法
    第412條，裁定如主文。
中    華    民    國   100    年    6     月    30    日
            交通法庭      審判長法  官  邱  顯  祥
                                法  官  王  鏗  普
                                法  官  姚  勳  昌
以上正本證明與原本無異。
不得再抗告。
                                書記官  吳  宗  玲
中    華    民    國   100    年    7     月    1     日